【裁判字號】    91,易,1076
【裁判日期】    920331
【裁判案由】    違反槍砲彈藥刀械管制條例
【裁判全文】
臺灣屏東地方法院刑事判決                        九十一年度易字第一七六號
    公  訴  人  臺灣屏東地方法院檢察署檢察官
    被      告  甲○○
右被告因違反槍砲彈藥刀械管制條例案件，經檢察官提起公訴 (九十一年度偵緝字第
五八號)，本院判決如左：
    主  文
甲○○未經許可，持有刀械，處罰金新臺幣捌萬元，如易服勞役，以參佰元即新臺幣
玖佰元折算壹日。扣案之武士刀壹把，沒收。
    事  實
一、甲○○明知武士刀為公告管制之刀械，竟未經主管機關許可，於民國九十年六、
    七月間，無故持有武士刀，並將之藏放於屏東縣內埔鄉○○村○○路二十八巷二
    十八號六樓租屋處。嗣於九十年十月二十三日十九時許，在上址為警持搜索票查
    獲，並扣得上開武士刀一把。
二、案經屏東縣警察局里港分局報告臺灣屏東地方法院檢察署檢察官偵查起訴。
    理  由
一、訊據被告甲○○矢口否認右揭犯行，辯稱：那間房子是我以前女朋友承租的，她
    被遣送回大陸之後，我就接著住，後來己○○說他沒地方住，我就讓他住在那裡
    ，扣案之武士刀是己○○在檳榔園撿到後拿到那間房子去放的，我本來不知情，
    是被查獲後己○○跟我說的，而且己○○借住期間就是睡在客廳沙發上，而該把
    武士刀也是在客廳一個高約七尺之櫥櫃上面被找到的，另外我事後也聽證人丙○○說過他曾看過那把武士刀，因為己○○也曾拿去他家云云。經查：
  (一)扣案之武士刀係警方於屏東縣內埔鄉○○村○○路二十八巷二十八號六樓，被告
    女友李梅英租屋處查獲，有搜索筆錄、扣押目錄表附卷為憑，而被告已自承自九
    十年六、七月間，其女友被遣送回大陸後，即一直住在該處，是被告既為該屋之
    實際管理使用人，則扣案之武士刀是否真與其無涉，本有疑義。再由證人即查獲
    之員警戊○○到庭證述：武士刀係在客廳電視櫃下方之櫃子裡查獲，查獲當時該
    把武士刀並用黃色類似絲綢之毛巾包裹著等語，與被告辯稱係在高約七尺之櫥櫃
    上找到云云，已不相符。另證人即該屋之所有人乙○○亦到庭證述「 (在九十年
    間有無將這間房屋出租？)有的，我是租給一個大陸女子」、「 (之前有無租給
    別人過？)沒有，我九十年搬出去後就租給大陸女子」'「 (有無將屋內清除乾淨
    之後，再租給大陸女子？)我有留一些家俱，有矮櫃、衣櫥、電視、冰箱、熱水
    器，還有錄影帶以及一些書籍」、「 (有無留下武士刀？)沒有」、「 (矮櫃尺
    寸如何？)六尺寬，高度大約到膝蓋左右，不到三尺，矮櫃是放在客廳，衣櫥是
    放在房間，只有一個衣櫥，衣櫥比較高，沒有辦法看到上面」等語，益證被告辯
    稱：係因己○○將之藏放在客廳之七尺高之櫥櫃上，故均不知有該把武士刀云云
    ，與事實不符。
  (二)至於被告所指之己○○，經檢察官訊問，及本院提訊到庭與被告對質，亦均否認
    查獲之武士刀為其所有。再參諸被告聲請傳喚之證人，即案發前曾至上開處所居
    住過之友人丁○○於偵訊中證稱：「 ((提示警卷武士刀照片)是否知悉該刀何人
    所有？)這把刀子我有親自看過，長約二尺長，我是在警方查獲前十幾天在查獲
    地點衣櫃上面看到該刀，我當時有問甲○○，及昌仔 (即己○○)等人說，該刀
    子是何人的，當時我問之人共有三、四個人，我問甲○○，甲○○答說不知是何
    人的，我還有問昌仔，己○○怎麼回答我，時隔那麼久了，我已忘記了，其他我
    問之人我也說不起來了，由於沒有人承認刀子是何人的，所以我想把它清理掉，
    甲○○告訴我說屋內還有很多屋主之東西，不要隨便丟掉」等語，顯見證人丁○○不僅不能證明武士刀為己○○所有，且依其所證，被告早已知悉該把武士刀放
    在其住處。
  (三)另被告雖又聲請傳喚證人丙○○，而丙○○亦到庭證述：己○○曾經拿武士刀到
    其家中等語，惟由證人丙○○所描述之武士刀特徵：「 (那把刀有多長？有無其
    他特徵？)那把刀是黑色的，含柄長大約五十五公分 (證人當庭比出長度，經實
    際測量為五十五公分)，他拿去我家時是用白色硬的紙把刀刃包起來，他當場有
    打開給我看，刀子整支都有一點生銹」、「 (刀子還有無其他紋路？)沒有」、
    「 (所謂刀子是黑色的，是刀柄還是刀刃？)刀柄部分是黑色的，是全黑的」，
    與本院勘驗之結果：扣案之武士刀刀柄裹黑色皮套，並綴有金色龍形花式，並不
    相符，有勘驗筆錄及照片三幀在卷為憑，足認縱證人丙○○曾看過己○○拿武士
    刀到其家中，然證人所見者顯非本案扣案之武士刀，是證人丙○○之證詞無法引
    為被告有利之認定。
  (四)綜上，本件被告所辯均不足採，又扣案之刀械經送屏東縣警察局鑑定，為單面開
    鋒武士刀，屬槍砲彈藥刀械管制條例所列管之刀械，有該局 (九十)屏警保民字
    第二一八○四號函卷可稽。事證明確，被告犯行洵堪認定。
二、核被告所為，係犯槍砲彈藥刀械管制條例第十四條第三項之罪。爰審酌被告無故
    持有列管之刀械，對社會治安造成相當之危害，惟被告尚未持之犯罪等情狀，量
    處如主文所示之刑，並諭知易服勞役之折算標準。扣案之武士刀，應宣告沒收。
據上論斷，應依刑事訴訟法第二百九十九條第一項前段、槍砲彈藥刀械管制條例第十
四條第三項、刑法第十一條前段、第四十二條第二項、第三十八條第一項第一款、罰
金罰鍰提高標準條例第二條、現行法規所定貨幣單位折算新臺幣條例第二條，判決如
主文。
本案經檢察官蔡榮龍到庭執行職務
中      華      民      國     九十二     年     三     月    三十一    日
                                      臺灣屏東地方法院刑事第一庭
                                          法  官  包梅真
右正本證明與原本無異。
如不服本判決應於收受本判決送達後十日內向本院提出上訴書狀，其未敘述上訴理由
者，並得於提起上訴後十日內向本院補提理由書狀（均須按他造當事人之人數附繕本
 ）「切勿逕送上級法院」
                                          書記官  蔡進吉
中      華      民      國     九十二     年     三     月    三十一    日
附錄法條：
槍砲彈藥刀械管制條例第十四條第一項
未經許可，製造、販賣或運輸刀械者，處三年以下有期徒刑，併科新台幣一百萬元以
下罰金。
意圖供自己或他人犯罪之用，而犯前項之罪者，處六月以上五年以下有期徒刑，併科
新台幣三百萬元以下罰金。
未經許可，持有或意圖販賣而陳列刀械者，處一年以下有期徒刑、拘役或新台幣五十
萬元以下罰金。


司法院資訊處製作；財團法人民間司法改革基金會備份。
